【裁判字號】    89,交易,816
【裁判日期】    900406
【裁判案由】    過失傷害
【裁判全文】
臺灣高雄地方法院刑事判決                        八十九年度交易字第八一六號
    公  訴  人  臺灣高雄地方法院檢察署檢察官
    被      告  甲○○
右列被告因過失傷害案件，經檢察官提起公訴 (八十九年度偵字第一三二三四號)，
本院判決如左：
    主  文
甲○○因過失傷害人，處有期徒刑貳月，如易科罰金，以佰元折算壹日。
    事  實
一、甲○○考領有職業小型車駕駛執照，於民國八十八年十二月二十六日晚上，駕駛
    車牌ＩＩ─二四九九號自用小客車，沿高雄市○○區○○路由北往南方向行駛，
    於同日晚上六時三十分許，途經沿海三路與中林路之交岔路口，本應注意行車速
    度，應依標誌之規定，不得超速行駛，而當時天氣晴朗，夜間有照明設備，視距
    良好，道路舖有柏油，路況正常，並無障礙物或其他缺陷，且依其智識、能力亦
    無不能注意之情事，詎於行經前揭路口時，竟疏未注意依上開行車時速不得超過
    六十公里之標誌，貿然以時速八十公里以上之速度超速疾駛，適有亦疏未注意飲
    酒後吐氣所含酒精濃度超過零點二五毫克以上，不得駕車行駛之乙○○，於酒後
    吐氣所含酒精濃度達每公升○˙四二毫克，猶騎乘車牌ＯＭＢ─八一七號重型機
    車，沿中林路由西向東行至上開路口左轉欲往沿海三路行駛，甲○○見狀後，因
    車速過快而煞避不及，致其駕駛之自小客車車頭撞及乙○○之機車左側踏板處，
    使乙○○人、車倒地，因而受有左側股骨骨折、左側脛骨開放性骨折併不癒合骨
    缺損之傷害。甲○○於肇事後，犯罪未被發覺前，即主動向據報前往現場處理且
    尚不知犯罪嫌疑人之高雄市政府警察局交通大隊警員丙○○坦承肇事，嗣又接受
    偵審裁判。
二、案經乙○○訴由高雄市政府警察局小港分局移送臺灣高雄地方法院檢察署檢察官
    偵查起訴。
    理  由
一、訊據被告甲○○，固坦承於前開時地駕駛車牌ＩＩ─二四九九號自用小客車與告
    訴人乙○○所騎乘之機車發生車禍之事實，惟矢口否認有何過失傷害犯行，辯稱
    ：當時伊沿路內側車道以時速六十公里由北往南方向行駛，與前車距離約有六、
    七部小客車之距離，伊看到前面車子在閃避時，伊馬上踩煞車，當時伊離告訴人
    約有十公尺遠云云。惟查，本件車禍係發生在沿海三路與中林路交岔路口，沿海
    路南下車道劃有三線快車道、一線慢車道，中林路西向車道劃有一線快車道、一
    線慢車道，肇事路口視線良好，車禍發生後，自沿海路南下內側車道停止線北方
    起往南至上開路口中心線北方二˙九公尺處止，留有被告自小客車左、右輪煞車
    痕長為三十九˙七公尺及四十二˙四公尺，此有前揭事故調查報告表可憑，且經
    依「一般公路汽車煞車距離、行車速度對照表」換算結果，被告行車速度為時速
    八十公里以上，顯見被告被告於進入該交岔路口停止線前，即以時速八十公里以
    上之速度超速疾駛，於發現告訴人騎乘機車自中林路左轉行駛而來，雖採取煞停
    之閃避措施，但因車速過快而煞避不及，致撞及告訴人之機車左踏板處甚明。是
    被告辯稱以時速六十公里之速度行駛云云，顯係卸責之詞，不足採信。
二、按行車速度，應依標誌之規定；又汽車行駛時，駕駛人應注意車前狀況，道路交
    通安全規則第九十三條第一項、第九十四條第三條分別定有明文。本件肇事路段
    行車速率限制時速六十公里以下，已據前開道路交通調查報告表載明，被告甲○○既考領有駕駛執照之汽車駕駛人，前揭規定自應知悉，且亦為其應注意並能注
    意之事項，則其駕車行經上開路段，理應注意不得超速行駛，並應注意車前狀況
    ，且當時天候晴朗、夜間有照明設備，道路舖有柏油，路面乾燥無缺陷，無任何
    障礙物，視距良好，此觀前開道路交通事故調查報告表甚明，又依其智識、能力
    等情，亦無不能注意之情事，竟貿然以時速八十公里以上之速度超速行駛，以致
    在其行駛車道之停止線前發現告訴人騎乘機車行至上開交岔路口左轉往沿海三路
    行駛，雖採取煞避措施，仍因車速過快煞避不及，致其自小客車車頭撞及告訴人
    ，被告之駕駛行為有過失，灼然至明。又按汽車（依道路交通安全規則第二條第
    一款、第三條第六款規定，機車係屬道路交通管理處罰條例及該條例第九十二條
    授權制定之道路交通安全規則所規定之「汽車」之一種）駕駛人飲用酒類後其吐
    氣所含酒精濃度超過每公升○‧二五毫克以上者，不得駕車，道路交通安全規則
    第一百一十四條第二款定有明文。本件告訴人於飲酒後吐氣所含酒濃度達每公升
    ○˙四二毫克，猶駕車行至肇事路口，而遭被告之自小客車撞及，此經告訴人自
    承在卷，並有載明告訴人酒精濃度達每公升○˙四二毫克之前開事故調查報告表
    可稽，足見告訴人亦違前揭規定，就本件車禍之發生亦有過失，惟此仍不得解免
    被告過失罪責。又告訴人確因本件車禍受有左側股骨骨折、左側脛骨開放性骨折
    併不癒合骨缺損之傷害，此有高雄榮民總醫院診斷證明書乙紙附卷可稽，被告之
    過失犯行與被害人之受傷間，顯有相當因果關係。本件事證已臻明確，被告過失
    犯行堪以認定。
三、核被告所為，係刑法第二百八十四條第一項前段之過失傷害罪。而被告於肇事後
    ，犯罪未被發覺前，即主動向前往現場處理之高雄市政府警察局交通大隊警員丙○○坦承肇事，業經證人丙○○證述明確，嗣又接受偵審裁判，合乎自首之要件
    ，應依刑法第六十二條前段規定，減輕其刑。爰審酌被告在速限六十公里之高雄
    市區，以時速八十公里以上之速度超速疾駛，致煞避不及而肇事，造成告訴人身
    體健康及財產之損害，事後猶未賠償告訴人所受損害，及告訴人酒後駕車就本件
    車禍之發生亦有過失等一切情狀，爰量處如主文所示之刑。又被告於犯罪後，刑
    法第四十一條於九十年一月四日修正，並於同月十日公布施行，有關易科罰金之
    部分，範圍擴大為最重本刑五年以下有期徒刑之罪，惟與被告所犯之罪比較後並
    不影響，依刑法第二條第一項前段之規定，應適用裁判時之刑法第四十一條第一
    項規定，並諭知易科罰金之折算標準。
據上論斷，應依刑事訴訟法第二百九十九條第一項前段，刑法第二百八十四條第一項
前段、第六十二條前段、第二條第一項前段、第四十一條第一項、罰金罰鍰提高標準
條例第一條前段、第二條，判決如主文。
中      華      民      國      九十    年      四      月      六      日
                                      臺灣高雄地方法院交通法庭
                                          法  官  廖 純 卿
右正本證明與原本無異。
如不服本判決，應於判決送達後十日內，向本院提出上訴狀。
                                          書記官  林 孝 聰
中      華      民      國      九十    年      四      月      六      日
附錄本案論罪科刑法條全文：
刑法第二百八十四條第一項前段。
因過失傷害人者，處六月以下有期徒刑、拘役或五百元以下罰金。


司法院資訊處製作；財團法人民間司法改革基金會備份。
